【裁判字號】    97,台上,3774
【裁判日期】    970814
【裁判案由】    常業重利
【裁判全文】
最高法院刑事判決            九十七年度台上字第三七七四號
上  訴  人  甲○○
            乙○○
上列上訴人等因常業重利案件，不服台灣高等法院台南分院中華
民國九十四年十月二十六日第二審判決（九十四年度上訴字第八
三○號，起訴案號：台灣台南地方法院檢察署九十二年度偵字第
六八四四、四八、二七八號），提起上訴，本院判決如下：
    主  文
上訴駁回。
    理  由
按刑事訴訟法第三百七十七條規定，上訴於第三審法院，非以判
決違背法令為理由，不得為之。是提起第三審上訴，應以原判決
違背法令為理由，係屬法定要件。如果上訴理由書狀並未依據卷
內訴訟資料，具體指摘原判決不適用何種法則或如何適用不當，
或所指摘原判決違法情事，顯與法律規定得為第三審上訴理由之
違法情形，不相適合時，均應認其上訴為違背法律上之程式，予
以駁回。本件原審經審理結果，認為上訴人甲○○、乙○○二人
之常業重利犯行，均罪證明確，因而撤銷第一審關於乙○○部分
科刑之判決，改判仍依行為時即修正前刑法第三百四十五條規定
，論處乙○○共同乘他人急迫，貸與金錢，而取得與原本顯不相
當之重利為常業罪刑。另以第一審判決論處甲○○同上罪刑（處
有期徒刑一年），為無不合，予以維持，駁回甲○○在第二審上
訴。均已詳敘其調查、取捨證據之結果及憑以認定犯罪事實之心
證理由。並就上訴人二人否認之供詞及其等所辯各語認非可採，
予以論述。就形式上觀察，原判決要無採證認事違背經驗法則、
論理法則或理由不備等違背法令之情形。原判決理由除依憑已判
決確定之共同正犯王智皇於偵查、第一審及原審之供證外，並以
證人即被害人葉元雨、戊○○（原名陳錦珍）、翁桂梅、丙○○
、丁○○與另證人即警員李玉正分別於第一審及原審審理時之證
言，以及在台南市○○○路一八二巷四號四樓之三甲○○住處查
獲如原判決附表二編號１至６號（包括陳錦珍之身分證影本、翁
桂梅簽發面額新台幣一百三十萬元之本票、戊○○所經營璟盈服
裝企業有限公司之經濟部公司執照影本、台南縣政府營利事業登
記證影本各乙紙），再佐以上訴人二人曾為向丁○○討債共同予
以毆打，王智皇前於民國八十九年三月二十三日至台南縣新營市
○○路二○二號，欲收取貸款利息時，經警查獲後，由乙○○提
出新台幣二十萬元保釋王智皇等情，亦為上訴人二人所不爭，乃
綜合判斷，認王智皇所為不利之供證，可以採信，而資為認定上
訴人二人確有本件常業重利犯行之論據。是原判決非以已判決確
定之共同正犯王智皇之供證，為上訴人二人犯罪之唯一論據甚明
，則上訴人二人所辯王智皇於八十九年三月二十三日經警查獲後
，旋獲准具保，其後係上訴人二人以王某為通緝犯，乃報警將之
逮捕等語，縱然屬實，亦不能執之遽認係對上訴人二人有利之證
據。即原判決於理由內亦以王智皇與上訴人二人縱有糾葛存在，
然王某所為不利上訴人二人之供證，既有上開葉元雨等借款人之
證詞及扣案物品可資佐證，足證其證言之可信度，乃認不能因王
智皇與上訴人二人存有糾葛，即否認其供證之真實性。是原判決
對此已說明上訴人二人該項辯詞何以不足採之理由，要無理由不
備之違法。又葉元雨、戊○○、翁桂梅於第一審審理時所為供證
，雖未能明確指認渠等向地下錢莊以重利借貸之對象係上訴人二
人，然渠等因之所交付之汽車駕駛執照（案發後經葉元雨立具領
回）、身分證、本票及公司執照、營利事業登記證（以上除駕駛
執照外，均為影本）均在甲○○住處經警查獲扣押在卷，則原判
決因之採信王智皇所為不利之供證，乃綜合判斷，為不利上訴人
二人之認定，要無不合。而證人丙○○於九十四年五月三十日第
一審審理時到庭結證，雖亦未明確指認上訴人二人，然此距案發
已將近六年，渠或因時間經過，記憶淡忘所致，然經審判長提示
渠前於警詢之供述及在上訴人二人之照片所為指認時，則亦確認
該供述及指認無誤。是丙○○該審判中之供證，不能認係對上訴
人二人有利之證據，原判決未說明不採之理由，亦無理由不備之
違誤。因葉元雨、戊○○、翁桂梅與丙○○已於第一審審理時到
庭就待證事項結證無誤，原判決於理由內並將之與渠等警詢陳述
，引為上訴人二人犯罪論據之一，則除去渠等警詢之審判外陳述
，既應為相同認定，原判決對該審判外陳述縱未說明如何例外得
為證據情形，亦不能執以指原判決採證違法。是上訴意旨以上情
指摘原判決違背法令，核與法律規定得為第三審上訴理由之違法
情形，不相適合。而上訴人二人其餘上訴意旨，則係就屬原審採
證認事職權之行使及原判決已說明事項，徒憑己見，任意指摘，
且仍為單純事實之爭執，均不能認係適法之第三審上訴理由。依
上揭說明，上訴人二人之上訴均違背法律上之程式，皆應予駁回
。
據上論結，應依刑事訴訟法第三百九十五條前段，判決如主文。
中    華    民    國  九十七  年    八    月   十四   日
                      最高法院刑事第四庭
                          審判長法官  張  淳  淙
                                法官  劉  介  民
                                法官  張  春  福
                                法官  蔡  彩  貞
                                法官  陳  世  雄
      本件正本證明與原本無異
                                      書  記  官
中    華    民    國  九十七  年    八    月  二十一  日
                                                      K


司法院資訊處製作；財團法人民間司法改革基金會備份。
